臺灣臺北地方法院民事判決
110年度重訴字第889號
原      告  秦康泰  


被      告  吳俊德  


上列當事人間請求侵權行為損害賠償事件，原告提起刑事附帶民
事訴訟，經本院刑事庭裁定移送前來（110年度重附民字第32號
），本院於中華民國111年2月9日言詞辯論終結，判決如下：
    主  文
被告應給付原告新臺幣壹仟貳佰貳拾萬元，及自民國110年4月20
日起至清償日止，按年息百分之五計算之利息。
訴訟費用由被告負擔。
本判決於原告以新臺幣肆佰壹拾萬元為被告供擔保後，得假執行
。
    事實及理由
壹、程序部分：
一、按訴狀送達後，原告不得將原訴變更或追加他訴；但請求之
    基礎事實同一者，不在此限，民事訴訟法第255 條第1 項第
    2 款定有明文。本件原告起訴時主張依民法第184條第1項前
    段規定請求被告賠償其所受「大藍天郵票」1紙（下稱系爭
    郵票）未能取回之損害（附民卷第6頁）；嗣於本院審理中
    ，追加併依民法第227條規定請求被告賠償其所受損害（本
    院卷第35、46、48頁）。經核原告為訴之追加前後主張之事
    實，仍以被告侵占系爭郵票入己、詐欺原告等情為據，追加
    前後主要爭點有其共同性，各請求利益之主張在社會生活上
    可認為關連，而就原請求之訴訟及證據資料，於審理繼續進
    行在相當程度範圍內具有同一性，得於追加後請求之審理予
    以利用，應認基礎事實同一；為使上開追加前後之請求在同
    一程序得加以解決，避免重複審理，進而統一解決兩造間紛
    爭，揆諸前開規定，應許其上開訴之追加。
二、本件被告經合法通知，無正當理由未於最後言詞辯論期日到
    場，核無民事訴訟法第386 條各款所列情形，爰依原告之聲
    請，由其一造辯論而為判決。
貳、實體部分：
一、原告主張：被告以郵票買賣為業，兩造於民國108年6月13日
    簽訂協議書，約定由原告委託被告負責處理系爭郵票鑑定及
    相關程序、系爭郵票提供他人詢價等事務，第3條並約定若
    鑑定結果系爭郵票為真品，則原告同意被告有優先購買權，
    買賣價格為新臺幣（下同）1,300萬元。詎被告竟基於業務
    侵占及偽造郵票之故意，於108年9月16日下午4時許，在臺
    北市○○區○○○路○段000號1樓，由原告交付系爭郵票後，自此
    時起至同年月18日下午10時許之期間某日，將持有之系爭郵
    票易持有為所有，侵占入己，並以彩色影印系爭郵票並自行
    穿打郵票齒孔之方式，偽造同樣式之系爭郵票，再於同年月
    18日下午10時許，交付偽造之郵票予原告，偽以返還系爭郵
    票，顯見系爭郵票已經滅失。被告雖稱已將系爭郵票以80萬
    元賣予不知名之買家，並將80萬元給付原告；惟兩造就系爭
    郵票依協議書第3條約定，已成立買賣契約，被告並已支付
    定金即上開80萬元，尚有餘款1,220萬元未給付而違反協議
    書約定，構成債務不履行，致原告無法依約取回系爭郵票，
    受有1,220萬元之損害。為此先本於協議書債務不履行之法
    律關係，依民法第227條規定，其次依民法第184條第1項前
    段規定，均請求被告賠償1,220萬元，併計付法定遲延利息
    ；上開二項訴訟標的，請求法院擇一為原告有利之判決等語
    。而聲明求為判決：
  ㈠被告應給付原告1,220萬元，及自起訴狀繕本送達翌日起至清
    償日止，按年息5 ﹪計算之利息。
  ㈡願供擔保以代釋明，請准宣告假執行。
二、被告未於言詞辯論期日到場，亦未提出書狀作何聲明或陳述
    。
三、原告主張被告以郵票買賣為業，兩造於108年6月13日簽訂協
    議書，約定由原告委託被告負責處理系爭郵票鑑定及相關程
    序等事務，第3條並約定若鑑定結果系爭郵票為真品，則原
    告同意被告有優先購買權，買賣價格為1,300萬元之事實，
    業據原告提出協議書為證（本院卷第41頁）；被告經於相當
    時期受合法之通知（本院卷第29、31、53、55頁），而於言
    詞辯論期日不到場，亦未提出準備書狀爭執，依民事訴訟法
    第280條第3項準用第1項規定，視同對原告主張之前述事實
    為自認，自堪信原告此部分主張為真實。
四、原告雖主張依協議書第3條約定，兩造間就系爭郵票已成立
    買賣契約，被告尚有餘款1,220萬元未給付而違反協議書約
    定，構成債務不履行，致原告無法依約取回系爭郵票，受有
    1,220萬元之損害，其自得依民法第227條規定請求被告賠償
    1,220萬元本息云云。惟觀諸兩造間協議書約定：「茲因甲
    方（即原告）委託乙方（即被告）安排標的物郵票乙張之鑑
    定事宜，雙方基於誠信原則，協議如下：標的物品名為：
    「大藍天」，數量乙張且為完整張（左、右均有人像）品項
    完整則如：附件（即系爭郵票）。……若鑑定標的物之結果
    為：真品，則甲方無條件同意乙方擁有標的物之優先購買權
    ，買賣價格訂為新臺幣壹仟參佰萬元整。」（本院卷第41頁
    ），則縱令原告主張系爭郵票已經鑑定為真品一節屬實，仍
    須由被告決定是否行使優先購買權，而願以1,300萬元之價
    格向原告承買，非謂兩造即因之當然成立買賣契約。故原告
    以被告並未依協議書第3條約定給付價金餘款1,220萬元，構
    成債務不履行，應依民法第227條規定負損害賠償責任部分
    ，自無理由，不應准許。
五、按因故意，不法侵害他人之權利者，負損害賠償責任，民法
    第184條第1項前段定有明文。又同法第215條規定：「不能
    回復原狀或回復顯有重大困難者，應以金錢賠償其損害。」
    原告另主張：被告基於業務侵占及偽造郵票之故意，自108
    年9月16日下午4時許起至同年月18日下午10時許之期間某日
    ，將原告交付由被告持有之系爭郵票易持有為所有，侵占入
    己，並偽造同樣式之系爭郵票，於同年月18日下午10時許，
    交付偽造之郵票予原告，偽以返還系爭郵票，顯見系爭郵票
    已經滅失等事實，被告未到場爭執，亦未提出準備書狀爭執
    ，依民事訴訟法第280條第3項準用第1項規定，視同對原告
    主張之前述事實為自認，堪信為真實。且被告因上開行為，
    經本院刑事庭判決犯業務侵占罪，亦經本院職權調閱本院10
    9年度易字第828號被告所涉業務侵占刑事案件卷宗屬實（本
    院卷第60頁）。是以，系爭郵票已經由被告侵占，原告因被
    告故意加害行為而受有系爭郵票滅失無法取回之損害，被告
    應對原告負侵權行為損害賠償責任，應堪認定。參據兩造間
    協議書上開第3條約定被告得優先購買系爭郵票之價格為1,3
    00萬元，原告執此主張為系爭郵票市場上客觀交易價格，應
    可採取；扣除原告自陳被告已給付原告80萬元（本院卷第39
    頁），則原告陳稱其所受系爭郵票滅失無法取回之損害額為
    1,220萬元，亦可認定。準此，原告依民法第184條第1項前
    段規定，請求被告賠償1,220萬元之損害，應屬有據。
六、從而，原告本於侵權行為之法律關係，依民法第184 條第1 
    項前段規定，請求被告給付1,220萬元及自起訴狀繕本送達
    翌日即110年4月20日起（見附民卷第11、13頁之送達證書，
    本院卷第46頁）至清償日止，按年息5﹪計算之法定遲延利息
    ，為有理由，應予准許。
七、本件為判決之基礎已臻明確，原告其餘之陳述及所提其他證
    據，經本院斟酌後，認為均於判決之結果無影響，亦與本案
    之爭點無涉，自無庸逐一論述，併此敘明。
叁、假執行之宣告：原告陳明願供擔保，聲請宣告假執行，核無
    不合，爰酌定相當擔保金額准許之。
肆、據上論結，本件原告之訴為有理由，依民事訴訟法第385 條
    第1 項前段、第78條、第390 條第2 項，判決如主文。
中　　華　　民　　國　　111 　年　　3 　　月　　9 　　日
                民事第一庭法　官　賴錦華
以上正本係照原本作成。
如對本判決上訴，須於判決送達後20日內向本院提出上訴狀。如
委任律師提起上訴者，應一併繳納上訴審裁判費。
中　　華　　民　　國　　111 　年　　3 　　月　　9 　　日
                          書記官  高菁菁